【裁判字號】    99,財管,96
【裁判日期】    990830
【裁判案由】    選任遺產管理人
【裁判全文】
臺灣臺北地方法院民事裁定              99年度財管字第96號
    聲  請  人  甲○○
上列聲請人聲請選任乙○○之遺產管理人事件，本院裁定如下：
    主      文
聲請駁回。
聲請程序費用新臺幣壹仟元由聲請人負擔。
    理      由
一、聲請意旨略以：聲請人與被繼承人乙○○為臺北市○○區○
    ○段 3 小段 254、271  地號土地之共有人，被繼承人於民
    國 61 年 1 月 27  日死亡，無第一順位繼承人，而第二、
    三順位之繼承人皆早於被繼承人死亡，其配偶張查某經鈞院
    以 97 年度亡字第 102 號判決宣告於民國  90 年 11 月 2
    日死亡，被繼承人是否仍有應繼承之人不明，而其親屬會議
    並未於  1 個月內選定遺產管理人，致地籍產權無法明確，
    且因地上建物老舊，為促進土地利用，期能與地上建物所有
    人合建開發新社區住宅，爰依民法第 1178 條及非訟事件法
    第 149  條規定，請求指定被繼承人乙○○之遺產管理人等
    語。
二、按繼承開始時，繼承人之有無不明者，由親屬會議於  1 個
    月內選定遺產管理人，並將繼承開始及選定遺產管理人之事
    由，向法院報明；親屬會議依前條規定為報明後，法院應依
    公示催告程序，定  6 個月以上之期限，公告繼承人，命其
    於期限內承認繼承；又無親屬會議或親屬會議未於前條所定
    期限內選定遺產管理人者，利害關係人或檢察官，得聲請法
    院選任遺產管理人，並由法院依前項規定為公示催告，民法
    第 11 77 條、第 1178  條分別定有明文。準此，得聲請法
    院選任遺產管理人者，限於繼承人之有無不明，且被繼承人
    無親屬會議或親屬會議未於法定期限內選定遺產管理人者。
    此所謂繼承人之有無不明，係指被繼承人究竟有無繼承人尚
    在不明狀態之情形而言。因之繼承人有無不明，應從廣義解
    釋，亦即依戶籍資料之記載無可知之繼承人即屬之，最高法
    院85年度台上字第2101號判決意旨可供參照。
三、經查，聲請人主張之事實，固據其提出被繼承人乙○○除戶
    戶籍資料、繼承系統表、戶籍謄本、臺北市○○區○○段 3
    小段 254、271 地號土地登記謄本等資料為證。惟被繼承人
    乙○○死亡時，有配偶張查某存在，此有張查某之戶籍謄本
    在卷可憑。雖依該戶籍資料所示，張查某於 23 年 5 月 18
    日行方不明，迄至  97 年 7 月 11 日始經本院以 97 年度
    亡字第 102 號判決宣告於 90 年 11 月 2 日死亡，是於繼
    承開始時，張查某依法為被繼承人乙○○之法定繼承人，且
    並無資料可證張查某有拋棄繼承或喪失繼承權情事。本件於
    被繼承人乙○○死亡時，依法既有法定繼承人存在，即與前
    揭選任遺產管理人之規定不符。故聲請人聲請選任被繼承人
    乙○○之遺產管理人，自難准許，應予駁回。爰裁定如主文
    。
中    華    民    國    99    年    8     月    30    日
                        家事法庭法  官  彭南元
以上正本係照原本作成。
如不服本裁定應於送達後10日內向本院提出抗告狀，並繳納抗告
費新臺幣1,000元。
中    華    民    國    99    年    8     月    30    日
                                書記官  尹遜言

司法院資訊處製作；財團法人民間司法改革基金會備份。
